【裁判字號】    99,訴,1123
【裁判日期】    990929
【裁判案由】    強盜等
【裁判全文】
臺灣高雄地方法院刑事判決              99年度訴字第1123號
公  訴  人  臺灣高雄地方法院檢察署檢察官
被      告  戊○○
選任辯護人  何曜男律師
上列被告因強盜等案件，經檢察官提起公訴（99年度偵字第2294
2號），本院判決如下：
    主  文
戊○○犯準強盜罪而有刑法第三百二十一條第一項第三款情形，
處有期徒刑捌年貳月，扣案之電鑽、黑柄利剪、筆型手電筒各壹
支均沒收。又犯毀損他人物品罪，處有期徒刑月。應執行有期
徒刑捌年肆月，扣案之電鑽、黑柄利剪、筆型手電筒各壹支均沒
收。
    事  實
一、戊○○於民國99年7 月7 日21時40許，在高雄市乙○區○○○路205 號享溫馨KTV 對面機車停車場前，見甲○○所有車
    牌號碼0016-XC 號自小客車停放在該處，竟基於意圖為自己
    不法所有之竊盜及毀損犯意，將所騎乘之機車停放在該自小
    客車後方，隨即持筆型手電筒及客觀上足以作為兇器使用之
    黑柄利剪及電鑽各1 支，於敲破自小客車副駕駛座之車窗進
    入車內，並毀壞行車及防盜電腦系統後，即持筆型手電筒1
    支照明，竊得甲○○置於零錢盒之國道高速公路回數票33張
    藏放上衣左側口袋內，並於繼續搜尋財物之際，適為聽聞車
    窗玻璃掉落聲響而前來查看之KTV 排班計程司機丙○○所發
    現，戊○○見事跡敗露，乃迅即從車內爬出欲逃跑，丙○○
    見狀上前欲抓住戊○○試圖阻止其去路時，戊○○為脫免逮
    捕，即持上開利剪及手電筒朝丙○○頭部多次揮擊施暴，致
    徒手之丙○○難以抗拒而受有前額、左前肘撕裂傷各20公分
    、15公分及左上臂2 處劃傷等傷勢。戊○○趁隙欲騎乘機車
    逃離現場時，丙○○雖因頭手多處受傷嚴重及雙眼遭額頭之
    血跡遮住，視線模糊，仍奮勇拉住戊○○，並於2 次踢倒機
    車後，雙方互相扭扯在地上，待戊○○因氣力用盡而終遭丙○○制伏時，旋為據報前來之員警當場逮獲，並扣得其所有
    供犯罪所用之電鑽、黑柄利剪及筆型手電筒各1 支。
二、案經甲○○、丙○○訴由高雄市政府警察局乙○分局報告臺
    灣高雄地方法院檢察署檢察官偵查起訴。
    理  由
壹、證據能力部分：
一、按被告以外之人於審判外之言詞或書面陳述，除法律有規定
    者外，不得作為證據。又被告以外之人於審判外之陳述，雖
    不符前4 條之規定，而經當事人於審判程序同意作為證據，
    法院審酌該言詞陳述或書面陳述作成時之情況，認為適當者
    ，亦得為證據。當事人、代理人或辯護人於法院調查證據時
    ，知有第159 條第1 項不得為證據之情形，而未於言詞辯論
    終結前聲明異議者，視為有前項之同意，刑事訴訟法第159
    條第1 項、第159 條之5 第1 項、第2 項分別定有明文。查
    本案認定事實所引用之卷證資料，除原已符其他法律另有規
    定等傳聞法則例外規定，而得作為證據外，其餘傳聞證據，
    並無證據證明係公務員違背法定程序所取得，而被告及辯護
    人於本院審理時，均不爭執其證據能力，且本院審酌前揭陳
    述作成時之情況，並無違法取證之瑕疵，亦認以之作為證據
    為適當，是本件有關被告以外之人於審判外之言詞或書面陳
    述等供述證據，依前揭法條意旨，自均得為證據。
二、本件高雄市政府警察局乙○分局扣押筆錄、扣押物品目錄表
    、扣押物品收據證明書、贓物認領保管單（警卷12-19 頁）
    ，均係被告以外之人於審判外所做之書面陳述，屬於傳聞證
    據。惟其本質上屬公務員本於職權所為，其正確性及可信性
    頗高，如有錯誤亦可請求更正，應屬第159 條之4 第1 款由
    公務員職務上所製作之紀錄或證明文書，具有證據能力。又
    傳聞法則乃對於被告以外之人於審判外之言詞或書面陳述，
    亦即計對被告以外之人於審判外以言詞或書面所為之供述證
    據所為之規範。本件被告戊○○行竊及行兇所用之電鑽、筆
    型手電筒及黑柄利剪之現場照片（警卷21頁），乃以科學、
    機械之方式對於查獲當時之情況所為忠實且正確紀錄，性質
    上並非供述證據，故無傳聞法則之適用，於此又查無不得為
    證據之狀況，自均具有證據能力。
貳、實體部分：
一、訊據被告戊○○對於上揭時、地，持利剪、電鑽及手電筒行
    竊及毀壞甲○○上開汽車零件，並於竊得高速公路回數票後
    ，因事跡敗露，為脫免逮捕而持利剪劃傷丙○○之事實坦承
    不諱，核與告訴人甲○○指訴遭竊及汽車零件損壞等情節相
    符（見警卷第7-9 頁、本院訴卷第53頁），並有高雄市政府
    警察局苓贓物認領保管單，贓物與案發現場採證照片等件附
    卷可稽（見警卷第19頁、第17頁）；而關於竊取回數票得逞
    後為脫免逮捕而攜械施暴部分，亦核與證人即告訴人丙○○
    證述遇害情節大致相符（見偵卷第58頁、本院訴卷第50頁）
    ，並有被告行兇所用利剪、筆型手電筒、案發現場採證照片
    、丙○○之診斷證明書及傷勢照片等件在卷可資佐證（見偵
    卷第34-37 頁、本院訴卷第56、57頁），及扣案之電鑽、黑
    柄利剪及筆型手電筒各1 支可資證明，是被告就加重竊盜及
    毀損他人物品罪部分之自白與事實相符，堪予採信。雖被告
    否認有何加重準強盜之犯意，辯稱：因丙○○抓住我的衣領
    ，且叫路人幫他報警，我要掙脫逃跑，才胡亂揮舞，以致手
    上之利剪不小心劃傷他，我自己也有受傷及跌倒，沒有要對
    丙○○施以強暴之意云云。被告辯護人並辯稱：被告雖有加
    重竊盜及為脫免逮捕而對丙○○施強暴之行為，惟以丙○○
    所受之傷勢及被告最終仍被丙○○制伏等情狀觀之，難認被
    告之客觀不法行為已該當刑法第329 條準強盜罪之難以抗拒
    之構成要件云云。惟查：
  (一)本件被告經逮獲之經過為，被告竊得甲○○所有之高速公路
    回數票後，於繼續搜尋財物之際，為聽聞車窗玻璃掉落聲響
    而前來查看之證人丙○○發現，戊○○因見事跡敗露，於爬
    出車外欲逃跑，而遭丙○○試圖阻止其去路時，戊○○為脫
    免逮捕，即持上開利剪及手電筒朝丙○○頭部多次揮擊施暴
    ，致徒手之丙○○受有前額、左前肘撕裂傷各20公分、15公
    分及左上臂劃傷等傷勢後，戊○○趁隙欲騎乘機車逃離現場
    時，丙○○不雇頭手多處受傷嚴重及雙眼遭額頭之血跡遮住
    ，視線模糊，仍奮力拉住戊○○，並於2 次踢倒機車後，雙
    方互相扭扯在地上，待戊○○因氣力用盡始遭丙○○制伏並
    經警當場逮獲等情，業據證人丙○○於警詢中證稱：99年07
    月07日21時40分左右，我正在享溫馨KTV 排班等客人，有聽
    到停放於高雄市乙○區○○○路205 號（享溫馨KTV ）前機
    車停車場前的自小客車0016-XC 有打破玻璃的聲，於是我就
    上前查看，結果戊○○在自小客車0016-XC 內有看到我靠近
    ，他就打開自小客車車門要離開，我上前制止，他就手持手
    電筒及黑柄利剪攻擊我的頭部，甚至攻擊我的下體部位，我
    受傷部位在前額頭及左手臂，是被戊○○拿利剪殺傷的等語
    （見警卷第10-11 頁）；於偵查中再證稱：被告左手持一把
    小手電筒，右手一把剪刀，除攻擊我的頭部外，尚攻擊我的
    腳部及下體，過程不到2 分鐘，我額頭已經見血，我雙眼有
    被血跡矇住，有一段時間視線模糊等語（見偵卷第58頁）；
    復於本院審理時結證稱：我先聽到玻璃掉落地上的聲音，我
    親眼目睹被告身體爬進車窗裡面，我才靠近副駕駛座旁時，
    被告就已經從副駕駛座車門出來，並將車門關上。被告當時
    左手拿手電筒，右手拿著一支鐵剪。我本來舉手要抓被告，
    後來變成舉手擋被告的手，因為被告回頭看到我，馬上就持
    鐵剪向我揮擊。被告揮第一拳時，我還沒受傷，因為我當時
    擋到被告手肘處，之後我們就開始發生扭扯。前額及左手手
    肘內彎處有撕裂傷，左上手臂有2 處劃傷。前額部分縫了7
    針、左手肘內彎處縫了9 針。過程中被告都是右手拿鐵剪，
    朝我上半身，大部分都是朝向我頭部作揮擊動作，被告左手
    拿手電筒是以和右手持的利剪（利剪尖端朝下）一樣，都是
    下壓方式向我揮擊。當時因為被告攻擊，我額頭流的血都已
    經蓋住我的眼睛。最後被告已經沒有力氣，被告要往他的停
    放機車的方向（被害人自小客車後側）準備發動機車逃跑，
    我還是拉住被告，第一次被告想發動機車，但被我踢倒，機
    車鑰匙掉落地上，被告又撿起鑰匙要再次發動機車，又被我
    踢倒，接著被告用手抓住我的下體，我們繼續扭扯約10分鐘
    後始將被告制伏，員警就來了等語明確（見本院卷第50 頁
    ），並有國軍高雄總醫院丙○○診斷證明書、傷勢照片在卷
    及被告行兇所用之利剪、筆型手電筒扣案可佐，而觀證人丙○○前額及左手肘各有長達20公分及15公分之撕裂傷，且經
    急診縫合手術，丙○○之傷勢既深且長，衡情自非被告不小
    心即能導致，是認被告確有為脫免逮捕而故意對丙○○施暴
    之事實甚明。另被告於案發後並未見有何受到暴力之外傷可
    資佐證，故其上開所辯，應係卸責之詞，委無足採。
  (二)按刑法第330 條之強盜罪，不僅指自始犯同法第328 條之強
    盜罪而言，即同法第329 條之準強盜罪，亦包括之，故犯準
    強盜罪而有該法第321 條第1 項各款情形之一，自應依第33
    0 條論處。又所謂犯準強盜罪而有同法第321 條第1 項第3
    款之情形，即不論行為人於竊盜之初即持有兇器，或於施強
    暴脅迫行為時始臨時起意持有兇器，其對生命、身體、安全
    之構成威脅並無二致，且刑法第330 條第1 項之規定，於攜
    帶兇器之情形，即指於強盜過程中攜帶兇器而言；而準強盜
    罪之罪質所以由竊盜轉為強盜，即因為脫免逮捕或防護贓物
    而施以強暴、脅迫，其強盜罪質已顯現於其強暴、脅迫行為
    之危害性，故行為人於犯準強盜罪之施強暴、脅迫過程中持
    有兇器，該強暴、脅迫所生危害即應予加重，於此情形，依
    刑法第330 條第1 項論以加重準強盜罪，自與該條項之加重
    意旨相符（最高法院95年度台上字第4335號判決意旨參照）
    。次按刑法第329 條之規定旨在以刑罰之手段，保障人民之
    身體自由、人身安全及財產權，免受他人非法之侵害。其立
    法者就竊盜或搶奪而當場施以強暴、脅迫者，僅列舉防護贓
    物、脫免逮捕或湮滅罪證三種經常導致強暴、脅迫行為之具
    體事由，係選擇對身體自由與人身安全較為危險之情形，視
    為與強盜行為相同，故經該規定擬制為強盜罪之強暴、脅迫
    構成要件行為，且其施暴之行為已達於使人難以抗拒之程度
    者即足構成（司法院大法官會議釋字第630 號已明示其旨）
    。本件被告為脫免逮捕之際對證人丙○○施暴所持之利剪屬
    質地堅硬之工具，前端銳利無比，已屬客觀上可供兇器使用
    之工具，丙○○並因之受有需經手術縫合之撕裂傷，傷勢非
    輕，業如前述，顯見被告在未用盡氣力並遭逮捕前對丙○○
    施暴之行為，已造成丙○○難以抗拒之程度至明，是依上開
    最高法院判決意旨說明，被告自應負加重準強盜之罪責。辯
    護人主張被告所施暴行尚未致丙○○難以抗拒程度，不構成
    加重準強盜罪云云，與事實不符，自有誤會。綜上，本件被
    告犯加重準強盜罪之事證，已甚明確，犯行洵堪認定，應依
    法論科。
二、按刑法第321 條第1 項第3 款所稱之兇器，種類並無限制，
    凡客觀上足對人之生命、身體、安全構成威脅，具有危險性
    之兇器均屬之，且祇須行為時攜帶此種具有危險性之兇器為
    已足，並不以攜帶之初有行兇之意圖為必要，最高法院85年
    度台上字第5288號判決、79年台上字第5253號判例意旨可供
    參照，而電鑽、黑柄利剪為金屬製品，質地堅硬，且前端銳
    利，足以殺傷人生命、身體之器械，顯為具有危險性之兇器
    ；又竊盜罪非以毀損他人財物為當然之手段，若具有毀損犯
    意且發生毀損之結果，自應另負毀損罪責。本件被告戊○○
    毀損證人甲○○之車窗、行車及防盜電腦系統，顯非犯竊盜
    罪之當然行為，且該部犯行業經告訴人甲○○於警詢中提出
    告訴（警卷第9 頁），並為被告所坦認，已如前所述，自應
    論以刑法第354 條之毀損罪。被告先後毀損他人物品犯行，
    係基於同一決意而為之數個舉動，且時間相近、侵害法益相
    同，依一般社會健全之觀念，難以強行分開，應予包括之評
    價，均應論以接續犯之實質上一罪，是就被告毀壞行車及防
    盜電腦系統部分雖未據檢察官起訴，然此部分與起訴書所載
    毀損車窗部分屬實質上一罪，本院自得併予審究。故核被告
    所為係犯刑法第329 條之準強盜罪而有刑法第32 1條第1條
    第3 項攜帶兇器之情形，應依同法第330 條第1 項之加重準
    強盜罪論處，及同法第354 條之毀損罪。又被告於實施準加
    重強盜罪行為過程中，固與證人丙○○發生扭扯，並於扭扯
    過程中持利剪捕擊丙○○，致丙○○受有前開之傷勢，惟被
    告係為脫免逮捕而為，並非基於傷害丙○○之犯意，主觀上
    應無另行起意傷害之故意，丙○○所受前開傷害，乃被告施
    強暴之當然結果（此部分亦未經檢察官起訴），是本院自不
    另論傷害罪（最高法院91年度台上字第1441號判決意旨參照
    ），附此敘明。又被告所為前開毀損罪及攜帶兇器準強盜罪
    間，犯意各別，行為互殊，均應予以分論併罰。爰審酌被告
    前有多筆竊盜罪前科，素行不佳，有臺灣高等法院被告前案
    紀錄表在卷可查，且年輕力壯、四肢健全，竟不思以正當方
    式賺取生活所需，為貪圖小利，甘犯典刑，且為脫免逮捕，
    即恣意持利剪行兇而傷及無辜，影響社會治安及造成被害人
    心理陰影甚鉅，所為實應非難，惟念及被告尚能坦承部分犯
    行，犯後態度，非無足取，並慮及破壞他人財產價值達5 、
    6 萬元之譜，對被害人造成之損害非輕及檢察官為具體求刑
    等一切情狀，分別量處如主文所示之刑，並合併定應執行刑
    ，以示懲儆。另被告所犯上開毀損罪部分，雖得易科罰金，
    然因與不得易科罰金之他罪部分併合處罰結果而不得易科罰
    金，依司法院大法官會議釋字第144 號解釋意旨，自亦無庸
    為易科折算標準記載。扣案之利剪、筆型手電筒及電鑽均為
    被告所有，且各係供被告犯前開加重竊盜罪、準強盜罪所用
    及犯竊盜罪預備之物，業經被告供承明確，爰依刑法第38條
    第1 項第2 款規定，宣告沒收。
據上論斷，應依刑事訴訟法第299 條第1 項前段，刑法第321 條
第1 項第3 款、第329 條、第330 條、第354 條、第38條第1 項
第2 款、第51條第5 款，刑法施行法第1 條之1 ，判決如主文。
本案經檢察官丁○○到庭執行職務。
中    華    民    國    99    年    9     月    29    日
                  刑事第二庭  審判長法  官  李政庭
                                    法  官  陳航代
                                    法  官  柯彩燕
以上正本證明與原本無異。
如不服本判決應於收受送達後10日內向本院提出上訴書狀，並應
敘述具體理由；如未敘述上訴理由者，應於上訴期間屆滿後20日
內向本院補提理由書（均須按他造當事人之人數附繕本）「切勿
逕送上級法院」。
中    華    民    國    99    年    10    月    1     日
                                    書記官  莊永利
附錄本判決論罪法條：
中華民國刑法第354 條
毀棄、損壞前二條以外之他人之物或致令不堪用，足以生損害於
公眾或他人者，處2 年以下有期徒刑、拘役或5 百元以下罰金。
中華民國刑法第321條
（加重竊盜罪）
犯竊盜罪而有左列情形之一者，處6 月以上、5 年以下有期徒刑
：
一、於夜間侵入住宅或有人居住之建築物、船艦或隱匿其內而犯
    之者。
二、毀越門扇、牆垣或其他安全設備而犯之者。
三、攜帶兇器而犯之者。
四、結夥三人以上而犯之者。
五、乘火災、水災或其他災害之際而犯之者。
六、在車站或埠頭而犯之者。
前項之未遂犯罰之。
中華民國刑法第329條
（準強盜罪）
竊盜或搶奪，因防護贓物、脫免逮捕或湮滅罪證，而當場施以強
暴脅迫者，以強盜論。
中華民國刑法第330條
（加重強盜罪）
犯強盜罪而有第321 條第1 項各款情形之一者，處7 年以上有期
徒刑。

司法院資訊處製作；財團法人民間司法改革基金會備份。
